【裁判字號】    98,易,1227
【裁判日期】    990601
【裁判案由】    贓物
【裁判全文】
臺灣屏東地方法院刑事判決              98年度易字第1227號
公  訴  人  臺灣屏東地方法院檢察署檢察官
被      告  甲○○
選任辯護人  吳澄潔律師
被      告  丁○○
上列被告因贓物案件，經檢察官提起公訴（98年度偵字第7647號
），本院判決如下：
    主  文
甲○○、丁○○均無罪。
    理  由
壹、證據能力部分：
    按被告以外之人於審判外之言詞或書面陳述，除法律有規定
    者外，不得作為證據；惟被告以外之人於審判外之陳述，雖
    不符刑事訴訟法第159 條之1 至第159 條之4 之規定，而經
    當事人於審判程序同意作為證據，法院審酌該言詞陳述或書
    面陳述作成時之情況，認為適當者，亦得為證據，刑事訴訟
    法第159 條第1 項、第159 條之5 第1 項分別定有明文。查
    本判決下列所引用被告以外之人於審判外之陳述，檢察官、
    被告及辯護人或於本院準備程序、審判程序時明示同意有證
    據能力（見本院卷第36頁、第58頁左面），或於本院言詞辯
    論終結前均未聲明異議，本院審酌該等證據資料製作時並無
    不當取證之情形，以之作為證據應屬適當，揆諸前開規定，
    認該等證據資料均有證據能力，合先敘明。
貳、實體認定部分：
一、公訴意旨略以：被告甲○○係榮開砂石場（即碕嶸建材股份
    有限公司之砂石場）負責人，被告丁○○則係高鉅砂石場負
    責人，其等均明知屏東縣來義鄉○○道路旁之力力溪河床地
    之河砂，係屬公有物品，如係私人販售，顯屬贓物，竟仍基
    於故買贓物之犯意，於民國96年9 月間，分別向戊○○以每
    立方公尺新臺幣（下同）200 元、210 元之價格，購買1,00
    0 立方公尺、500 立方公尺之河砂，並由戊○○僱用丙○○
    等人駕駛車牌號碼X6 -863 號營業曳引車等車輛，將竊取之
    河砂外載至榮開砂石場及高鉅砂石場（戊○○、丙○○涉嫌
    竊盜部分，現經本院以98年度易字第236 號案件審理中）。
    嗣於同年月15日13時許，丙○○駕駛上開營業曳引車載運河
    砂，行經屏東縣枋寮鄉○○○路火葬場前為警攔查，始知上
    情，因認被告甲○○、丁○○均涉犯刑法第349 條第2 項之
    故買贓物罪嫌。
二、按犯罪事實應依證據認定之，無證據不得認定其犯罪事實；
    又不能證明被告犯罪者，應諭知無罪之判決，刑事訴訟法第
    154 條第2 項、第301 條第1 項定有明文。次按事實之認定
    ，應憑證據，如未能發現相當證據，或證據不足以證明，自
    不能以推測或擬制之方法，為裁判基礎；且認定不利於被告
    之事實須依積極證據，苟積極證據不足為不利於被告事實之
    認定時，即應為有利於被告之認定；另認定犯罪事實所憑之
    證據，雖不以直接證據為限，間接證據亦包括在內，然無論
    直接證據或間接證據，其為訴訟上之證明，須於通常一般之
    人均不致有所懷疑，而得確信其為真實之程度者，始得據之
    為有罪之認定，倘其證明尚未達到此一程度，而有合理之懷
    疑存在，無從使事實審法院得有罪之確信時，即應由法院為
    諭知被告無罪之判決（最高法院40年臺上字第86號、30年上
    字第816 號、76年臺上字第4986號判例參照）。
三、公訴意旨認被告甲○○、丁○○涉有故買贓物之犯行，無非
    係以被告2 人供述：曾與戊○○有上開砂石之交易等語，及
    證人戊○○、丙○○之證述、合昌砂石行開立予榮開砂石場
    之運送單（起訴書誤載為收據）3 張、開立予高鉅砂石場之
    運送單（起訴書誤載為收據）9 張、碕嶸建材股份有限公司
    開立之收據1 張、屏東地方法院檢察署96年度偵字第7345號
    起訴書1 份等，為其論據。
四、訊據被告甲○○、丁○○固坦承曾分別於上開時、地以上開
    價格向戊○○購買上開數量之砂石一事，惟皆堅決否認有何
    故買贓物之犯行，均辯稱：戊○○有出示縣政府公文，伊所
    購買者為可合法出售之崩落山土，並非河砂等語，被告甲○○另辯稱：碕嶸建材行的收據是要給司機，司機交給他們老
    闆，伊不清楚上面為何記載天然級配等語，被告丁○○亦辯
    稱：運送單上的「搬運貨名」是司機自己勾選的，主要是表
    示伊有簽收而已等語。經查：
  (一)被告甲○○係榮開砂石場（即碕嶸建材股份有限公司之砂石
    場）之負責人，於96年9 月間向戊○○以每立方公尺200 元
    之價格購買1,000 立方公尺之土方，被告丁○○則係高鉅砂
    石場之實際負責人，亦於96年9 月間向戊○○以含運費每立
    方公尺210 元之價格購買500 立方公尺之土方，均由戊○○
    僱用丙○○等人擔任司機將上開土方分別運往榮開砂石場、
    高鉅砂石場，並由戊○○以合昌砂石行之名義開立運送單供
    收貨人簽章事實，除為被告甲○○、丁○○所不否認，並經
    證人戊○○、丙○○於警詢、偵訊及本院審理時證述無訛（
    見屏東縣政府警察局屏警刑專字第0960051897號卷《下稱警
    卷》第2 至6 頁、第12至15頁、臺灣屏東地方法院檢察署96
    年度偵字第6059號卷《下稱偵卷》第5 至8 頁、第23至25頁
    、本院卷第61至67頁），另有扣押筆錄、扣押物品目錄表、
    贓物責付保管單各2 份（見警卷第43至45頁、第47至49頁左
    面）、合昌砂石行開立予榮開砂石場之運送單3 張、開立予
    高鉅砂石場之運送單30張（見警卷第63頁、第79至86頁）在
    卷可佐，合先認定。
  (二)惟被告甲○○、丁○○向戊○○所購買土方之來源為何，則
    經證人戊○○於警詢、偵訊及本院審理時證稱：伊在建屏營
    造有限公司（下稱建屏公司）負責運輸、調度機具及尋找土
    石買主等工作，建屏公司承包「白鷺道路邊坡水土保持災修
    工程」（下稱災修工程）後將土方清運委託伊處理，並提供
    伊屏東縣政府之函文證明該災修工程之崩塌土石可以外運買
    賣，甲○○、丁○○向伊購買的砂石即為白鷺道路邊坡崩塌
    之黃色山土，並非黑色的河砂，如果是河砂，每立方公尺的
    價格為300多元，伊出售時亦有出示上開屏東縣政府之函文
    證明土方之買賣為合法等語（見警卷第2至6頁、偵卷第23至
    25頁、本院卷第61至64頁），其所述並有屏東縣政府96年7
    月16日屏府水保字第0960143797號函、96年8月3日屏府水保
    字第0960149689號函、96年9 月13日屏府水保字第09601864
    95號函附現場會勘紀錄各1 份存卷可考（見警卷第71至73、
    75頁）；是被告甲○○、丁○○主觀上認知其所購買土方係
    災修工程所生、且可合法買賣之崩塌山土一事，堪予認定，
    其此部分辯解尚非虛妄。
  (三)至警方於96年9 月15日13時許，在丙○○所駕駛之車牌號碼
    X6-863號營業曳引車上扣得之黑色河砂14.5立方公尺，係戊○○指示陳居在以挖土機在災修工程現場挖取後裝載於上開
    營業曳引車，欲運往榮開砂石場售予被告甲○○等情，固經
    證人戊○○、丙○○於警詢、偵訊及本院審理時、證人陳居
    在於警詢、偵訊時、證人即查獲員警乙○○於本院審理時證
    述屬實（見警卷第2至6頁、第8至10頁、第12至15頁、偵卷
    第5至8頁、第23至25頁、本院卷第58至67頁），另有扣押筆
    錄、扣押物品目錄表、贓物責付保管單各1份附卷可證（見
    警卷第43至45頁）；然該等河砂何以外運，迭經證人戊○○
    於警詢、偵訊及本院審理時證稱：災修工程現場先前的施工
    便道係以河砂鋪設，後來山崩將施工便道覆蓋，伊接手施工
    後在工地開挖山崩的土石，其中混雜先前施工便道的河砂，
    伊不可能再花時間去分類，就指示陳居在一起挖取清運以利
    通行，並非到力力溪河床上挖取河砂外運等語（見警卷第2
    至6頁、偵卷第23至25頁、本院卷第61至64頁），其所述核
    諸證人陳居在於警詢、偵訊時證稱：伊受僱於戊○○，在災
    修工程現場以挖土機挖土石流的土，當時有顆大石滾落擋住
    挖土機之作業地點，戊○○就叫伊將地面挖低一點讓大石向
    下滾離，因為土石流的土蓋住河砂，伊才不小心挖到河砂並
    裝載至丙○○之車上，伊知道力力溪河床的砂石不得外運，
    但伊挖取砂石的地點是在山上的工地，不是在力力溪河床等
    語（見警卷第8至10頁、偵卷第7頁）、證人丙○○於偵訊及
    本院審理時證稱：伊裝載該車土方的地點是在山崩的路邊，
    是工地裡面，伊不曾到溪底載運河砂等語（見偵卷第7頁左
    面、本院卷第65頁）、證人乙○○於本院審理時證稱：伊在
    災修工程現場看到的施工便道都是黑色河砂等語（見本院卷
    第59頁），是該等河砂之挖取及外運應均屬偶然，益徵被告
    甲○○並無向戊○○購買來路不明河砂之故意。
  (四)況被告甲○○、丁○○分別向戊○○購入而各置於榮開砂石
    場、高鉅砂石場之土方，均屬黃色之山土一事，業經證人乙○○於本院審理時證稱：檢察官事後帶隊去榮開砂石場勘驗
    時伊有在場，伊看到的是山土，好像沒有看到河砂；在高鉅
    砂石場扣到的542.5 立方公尺砂石亦非河砂，大部分是黃土
    ，檢察官要伊先扣押起來，伊認為沒有什麼問題，就責付予
    丁○○保管，丁○○還有附一張向戊○○購買土方的清單，
    清單上的土方數量與現場扣押的土方數量大致相符等語（見
    本院卷第60頁），另有臺灣屏東地方法院檢察署96年度他字
    第1837號案件檢察官於97年3 月27日勘驗之勘驗筆錄1 份（
    見該署96年度偵字第7345號卷第18 頁 ）、扣押筆錄、扣押
    物品目錄表、贓物責付保管單、進料明細表各1 份（見警卷
    第47至49頁左面、第53頁）存卷可參。又卷附合昌砂石行開
    立予榮開砂石場、高鉅砂石場之運送單上「搬運貨名」欄位
    固有勾選為「級配」者，卷附碕嶸建材股份有限公司開立之
    收據於「品名」欄位亦記載「天然級配」（見警卷第46頁左
    面、第54頁、第57頁），惟經證人戊○○於本院審理時證稱
    ：伊用合昌砂石行的運送單讓司機憑以向伊領取運費，運送
    單上「砂」、「土」、「級配」的選項，是由司機自己勾選
    ，對伊而言並無差別，且河砂一般稱為「級配」，但伊出售
    予甲○○之土方是山級配，伊在運送單上勾選時也會勾選「
    級配」等語（見本院卷第61至63頁），其所述尚與常情無違
    ，應屬可採，是該等運送單、收據之開立目的既僅供運送土
    方之司機憑以請領運費，並無精確敘述所運送貨物內容之必
    要，即無從執其上之記載而遽認被告甲○○、丁○○有向戊○○購買河砂之事實。從而，被告甲○○、丁○○於客觀上
    亦難謂有向戊○○購入河砂之行為。
五、綜上，被告甲○○、丁○○主觀上均認知其向戊○○購買之
    土方可合法買賣之崩塌山土，客觀上復均無購入河砂之事實
    ，公訴人所提證據，不足為被告2 人有故買贓物之行為，所
    指出證明之方法，亦無從說服本院形成被告2 人有罪之心證
    ，此外復查無其他積極證據足認被告2 人有何故買贓物之犯
    行，參諸上開第二項說明，即應為被告2 人有利之認定，而
    均諭知無罪之判決。
據上論斷，應依刑事訴訟法第301 條第1 項，判決如主文。
本案經檢察官潘國威到庭執行職務。
中    華    民    國    99    年    6     月    1     日
                  刑事第三庭  審判長法  官  邱明弘
                                    法  官  陳怡先
                                    法  官  李珮妤
以上正本證明與原本無異。
如不服本判決應於收受判決後10日內向本院提出上訴書狀，並應
敘述具體理由；其未敘述上訴理由者，應於上訴期間屆滿後20日
內向本院補提理由書（均須按他造當事人之人數附繕本）「切勿
逕送上級法院」。
中    華    民    國    99    年    6     月    1     日
                                    書記官  劉淑蓉

司法院資訊處製作；財團法人民間司法改革基金會備份。
